臺灣高等法院高雄分院刑事裁定　　　　　 96年度抗字第277號
抗 告人 即
被　　　告　甲○○
　　　　　　　　　　　弄15號.
　　　　　　　　　　現羈押於臺灣屏東看守所
選任辯護人　劉家榮律師
上列抗告人因強盜案件，不服臺灣屏東地方法院中華民國96年8
月6 日裁定（96年度聲羈字第292 號），提起抗告，本院裁定下
：
    主  文
抗告駁回。
    理  由
一、本件抗告意旨略以關於羈押與否之審查，其目的在於判斷有
    無實施羈押強制處分之必要，法院在決定羈押被告與否，固
    非須經嚴格之證明，即經釋明得以自由證明為已足，惟依上
    開規定，被告涉案嫌疑縱屬重大，仍須審酌有無羈押之必要
    。而被告經法官訊問後，是否有羈押之必要，受訴法院固有
    裁量之權，但在法律上屬於自由裁量之事項，並非概無法律
    性之拘束，自由裁量係於法律一定之外部性界限，使法官具
    體選擇以為適當之處理，因此在裁量時，須符合所適用之法
    規之目的，故法院為上開裁量時，即應遵守裁量之外部性及
    內部性之界限。查(一)原審雖在被告押票上為羈押理由及所依
    據事實之記載，然並未記載被告有何犯罪之犯罪嫌疑重大，
    故上開羈押有理由不備之違誤。(二)另本案檢察官羈押聲請時
    ，並未讓辯護人表達意見，逕行聲請羈押，原審訊問時亦未
    請檢察官到庭陳述，實有未洽。(三)檢察官聲請時未陳明本案
    有何共犯在逃？原審亦未認定被告係犯何罪有何共犯在逃，
    即遽認有共犯在逃，以及被告有勾串共犯之虞，亦未敘明何
    以任定被告有湮滅、偽造、變造證據或勾串證人之虞，自有
    理由不備之違誤。(四)依原審在被告押票上記載之羈押理由所
    依據之事實，為被告坦承部分犯行、另案被告黃文彬之供述
    、被害人之指述、扣案物品、照片等語，惟依偵查卷內記載
    本案之共犯均業經檢察官訊問，並無何共犯在逃，且全部共
    犯均證稱被告甲○○並未下車，則被告辯稱：伊並未下車，
    並不清楚其他共犯所作何事等語，即非無可能。(五)被告甲○
    ○係自行到案前往屏東縣警察局里港分局配合調查，製作完
    警詢筆錄後，前往屏東地檢署將本案實情交代清楚，怎奈被
    告經檢察官訊問後，即遭檢察官諭知當庭逮捕，並立即聲請
    羈押，顯見偵查程序顯有重大瑕疵，原審對此未敘明理由，
    顯有理由不備之違誤。(六)被告甲○○有固定職業，更為公司
    負責人，與許多公家機關簽訂有政府採購契約，須被告甲○
    ○親身履約辦理，且被告尚有年老雙親需奉養，顯無羈押之
    必要。綜上所述，原審所為被告羈押禁見之理由，尚不足以
    認定被告犯罪嫌疑重，及有勾串共犯、證人之虞，自難認具
    刑事訴訟法第101 絛第1 項第2 款之要件，且被告更無羈押
    之必要，原審未予詳細審酌，遽為羈押之裁定，尚有未合，
    請將原裁定撤銷，發回原審法院更為適當之裁定云云。
二、按法院為羈押之裁定時，其本質上係屬為保全被告使刑事訴
    訟程序得以順利進行，或為保全證據或為擔保嗣後刑之執行
    程序，而對被告實施剝奪其人身自由之強制處分，法院僅須
    審查被告犯罪嫌疑是否重大及有無須賴此保全偵、審程序進
    行或執行之必要，關於羈押原因之判斷，尚不適用訴訟上嚴
    格證明之原則。又所謂羈押必要性，除有同法第 114條各款
    所列情形之一不得駁回者外，係由法院就具體個案，依職權
    衡酌是否有非予羈押顯難保全證據或難以遂行訴訟程序者為
    依據，法院在不違背通常生活經驗之定則或論理法則時，依
    法自有審酌認定之職權。
三、次按被告經法官訊問後，認為犯罪嫌疑重大，而有左列情形
    之一，非予羈押，顯難進行追訴、審判或執行者，得羈押之
    ︰(1)逃亡或有事實足認為有逃亡之虞者。(2)有事實足認為有
    湮滅、偽造、變造證據或勾串共犯或證人之虞者。(3)所犯為
    死刑、無期徒刑或最輕本刑為5 年以上有期徒刑之罪者。法
    官為前項之訊問時，檢察官得到場陳述聲請羈押之理由及提
    出必要之證據。刑事訴訟法第101 條第1 項、第2 項定有明
    文。又法院認被告於羈押中接見、通信及受授物件有足致其
    脫逃或湮滅、偽造、變造證據或勾串共犯或證人之虞者，得
    依檢察官之聲請或依職權命禁止或扣押之，刑事訴訟法第10
    1 條第1 項、第105 條第3 項分別定有明文。而所謂犯罪嫌
    疑重大，係指就現有之證據，足認被告成立犯罪之可能性甚
    大而言，又所謂有事實足認為有湮滅、偽造、變造證據或勾
    串共犯或證人之虞者，以此理由羈押之目的，在於確保證據
    之存在及真實。因此，如有部分證物尚待扣押，不予羈押，
    被告可能加以湮滅、偽造、變造者；或尚有共犯或證人待查
    證，不予羈押，被告可能勾串共犯或證人為虛偽陳述者；或
    其他有湮滅、偽造、變造各種證據之嫌疑存在者，均得認為
    有湮滅、偽造、變造證據或勾串共犯或證人之虞。此種情形
    ，得依案件之性質、態樣及偵查之進展、被告之供述為綜合
    之判斷。經查，本件被告甲○○共同涉犯刑法第330 條第1
    項之加重強盜罪嫌，經原審法官訊問時，被告甲○○雖僅坦
    承部分犯行，惟上開犯嫌，另經共犯黃文彬、傅聖容等供述
    在卷，並經被害人林相丞等多人指訴綦詳，此外復有扣押筆
    錄、扣押目錄表、照片等附卷可憑，足認被告甲○○涉有上
    開犯罪嫌疑重大，且被告於原審訊問時，就案情避重就輕，
    亦與其他共犯所述情節不一，自有詳加查證之必要，是被告
    與其他共犯確有勾串之虞，況被告所涉刑法第330 條加重強
    盜罪，又係最輕本刑5 年以上有期徒刑之重罪，非予羈押，
    恐難進行追訴、審判或執行甚明。本院審酌原審裁定羈押被
    告與禁止接見通信之理由，核無不合。被告執前詞提起抗告
    ，指摘原羈押裁定不當，為無理由，應予駁回。
四、據上論結，應依刑事訴訟法第412條，裁定如主文。
中　　華　　民　　國　　96　　年　　9 　　月　　10　　日
                  刑事第八庭    審判長法  官  郭玫利
                                      法  官  簡志瑩
                                      法  官  陳志銘
以上正本證明與原本無異。
不得再抗告。
中　　華　　民　　國　　96　　年　　9 　　月　　10　　日
                                      書記官  盧雅婷
